臺灣新北地方法院刑事判決
111年度原易字第21號
公  訴  人  臺灣新北地方檢察署檢察官
被      告  董鼎毅


上列被告因詐欺案件，經檢察官提起公訴（110年度偵字第38548
號），本院判決如下：
    主  文
董鼎毅共同犯幫助犯詐欺取財罪，處有期徒刑陸月，如易科罰金
，以新臺幣壹仟元折算壹日。
    事  實
一、董鼎毅、洪晟桓、陳哲裕（洪晟桓、陳哲裕業經本院以111
    年度原簡字第72號判決在案）均可預見一般人收取他人金融
    機構帳戶之行徑，常係為遂行財產犯罪之需要，以便利贓款
    取得，及使相關犯行不易遭人追查，而可預見提供自己於金
    融機構帳戶之存摺、提款卡及提款密碼等物供他人使用，他
    人有將之用於財產犯罪之可能，竟仍共同基於幫助他人犯詐
    欺取財罪之不確定犯意聯絡，董鼎毅於民國109年10月初某
    日，在新北市鶯歌、樹林區之某處，將其所有之台新國際商
    業銀行（下稱台新銀行）帳號00000000000000號帳戶提款卡
    及密碼交與洪晟桓，洪晟桓再當場轉交與陳哲裕；陳哲裕再
    於109年10月6日17時28分前某時許，在不詳地點，將上開台
    新銀行之提款卡及密碼，以不詳方式，交付給真實姓名年籍
    不詳之詐欺集團成員。該詐欺集團取得董鼎毅之台新銀行帳
    戶提款卡、密碼後，遂共同意圖為自己不法之所有，基於詐
    欺取財之犯意聯絡，於109年9月26日前某時起，由該集團成
    員在交友軟體以暱稱「呂聖奕」、「夏和傑」結識張元鳳，
    並將張元鳳加入通訊軟體LINE群組，後「呂聖奕」與「夏和
    傑」分別向張元鳳佯稱：可在投資網站Ri.quniuu.com與ri.
    skcbtec.com購買代幣進行外匯、金屬等投資，藉此獲利云
    云，致張元鳳陷於錯誤，依指示於109年10月6日17時28分許
    ，匯款新臺幣（下同）30,000元至董鼎毅上開台新帳戶內，
    並旋遭該集團成員提領一空。嗣因張元鳳發覺有異，報警處
    理，始循線查知上情。
二、案經張元鳳訴由桃園市政府警察局大園分局報告臺灣新北地
    方檢察署檢察官偵查起訴。
    理  由
壹、程序部分
一、按被告以外之人於審判外之言詞或書面陳述，除法律有規定
    者外，不得作為證據；又被告以外之人於審判外之陳述，雖
    不符合同法第159條之1至第159條之4之規定，但經當事人於
    審判程序同意作為證據，法院審酌該言詞陳述或書面陳述作
    成時之情況，認為適當者，亦得為證據；又當事人、代理人
    或辯護人於法院調查證據時，知有第159條第1項不得為證據
    之情形，而未於言詞辯論終結前聲明異議者，視為有前項之
    同意，刑事訴訟法第159條第1項及第159條之5分別定有明文
    。此係基於證據資料愈豐富，愈有助於真實發現之理念，酌
    採當事人進行主義之證據處分權原則，並強化言詞辯論主義
    ，透過當事人等到庭所為之法庭活動，在使訴訟程序順暢進
    行之要求下，承認傳聞證據於一定條件內，得具證據適格。
    其中第2項之「擬制同意」，因與同條第1項之明示同意有別
    ，實務上常見當事人等係以「無異議」或「沒有意見」表示
    之，斯時倘該證據資料之性質，已經辯護人閱卷而知悉，或
    自起訴書、第一審判決書之記載而了解，或偵查、審判中經
    檢察官、審判長、受命法官、受託法官告知，或被告逕為認
    罪答辯或有類似之作為、情況，即可認該相關人員於調查證
    據時，知情而合於擬制同意之要件（最高法院105 年度台上
    字第2801號、99年度台上字第4817號判決參照）。查本判決
    下列認定事實所引用之卷證所有供述證據，均經依法踐行調
    查證據程序，檢察官、被告董鼎毅均未主張排除其證據能力
    （見本院111 年度原易字第21號卷，下稱本院卷，第77頁、
    第115至117頁），且迄於本院言詞辯論終結前均未表示異議
    ，本院審酌前開證據資料製作時之情況，尚無違法不當及證
    明力明顯過低之瑕疵，認以之作為證據應屬適當，故揆諸上
    開規定，認上揭證據資料均有證據能力。
二、至其餘憑以認定被告犯罪事實之本判決下列所引各項非供述
    證據，查無違反法定程序取得之情，依同法第158條之4規定
    反面解釋，亦均有證據能力。
貳、實體部分
一、認定事實所憑之證據及理由
    訊據被告固坦承確有申辦前開台新銀行帳戶，並將該帳戶之
    提款卡及密碼交付與被告洪晟桓，並轉交給被告陳哲裕等情
    ，然矢口否認有何幫助詐欺取財犯行（見本院卷第76頁）。
    經查：
　㈠上開台新銀行帳戶戶名「董鼎毅」、帳號00000000000000號
    係被告所申設開立，以及被告有將該帳戶之提款卡及密碼交
    付與同案被告洪晟桓，並轉交給被告陳哲裕乙節，業據被告
    裕於本院準備程序時坦認在卷（見本院卷第77頁），並有台
    新國際商業銀行開戶資料、交易明細表等附卷可稽（見臺灣
    新北地方檢察署110年度偵字第38548號卷，下稱偵卷，第12
    2至123頁），堪以認定。
　㈡又被告所申辦上開台新銀行帳戶之提款卡、密碼嗣為詐欺集
    團成員取得，且該詐欺集團成員於109年9月26日前某時起，
    向告訴人張元鳳訛稱可以代為購買代幣進行外幣、金屬投資
    獲利云云，使告訴人張元鳳陷於錯誤，而依照指示於109年1
    0月6日17時28分許，匯款30,000元至前開台新帳戶內，並旋
    遭詐欺集團成員提領一空等情，業據告訴人張元鳳於警詢時
    證述明確（見偵卷第26至33頁），並有新北市政府警察局三
    重分局長泰派出所受理各類案件紀錄表、新北市政府警察局
    三重分局長泰派出所報案三聯單、新北市政府警察局三重分
    局長泰派出所受理詐騙帳戶通報警示簡便格式表、金融機構
    聯防機制通報單、告訴人張元鳳與詐欺集團成員之LINE對話
    內容擷圖等在卷可參（見偵卷第160頁、第173頁、第184至1
    90頁、第192至193頁）。是被告所申辦之上開台新銀行帳戶
    於109年10月6日確實為詐欺集團成員持有，並持之詐騙告訴
    人張元鳳之事實，自堪予認定。
　㈢被告雖均以前詞置辯。惟查：
　⒈按刑法上故意，分直接故意（確定故意）與間接故意（不確
    定故意），行為人對於構成犯罪之事實，明知並有意使其發
    生者，為直接故意；行為人對於構成犯罪事實，預見其發生
    而其發生並不違背其本意者，為間接故意。又間接故意與有
    認識的過失區別，在於二者對構成犯罪事實，雖均預見其能
    發生，但前者對其發生，並不違背其本意，後者則確信其不
    發生。且幫助犯成立，以行為人主觀上認識被幫助者，正欲
    從事犯罪或係正在從事犯罪，且該犯罪有既遂可能，而其行
    為足以幫助他人實現構成要件者，即具有幫助故意，並不以
    行為人確知被幫助者，係犯何罪名為必要。又於金融機構開
    設帳戶，請領之金融卡，係針對個人身分社會信用而予以資
    金流通，具有強烈之屬人性，而金融帳戶為個人理財工具，
    且金融提款卡亦事關個人財產權益保障，其專有性甚高，一
    般人為防止他人取得帳戶盜領存款，理應會妥善保管提款卡
    及存摺，斷無任意放置或交付他人之理，且提款卡或存摺一
    旦遺失，理應立即報警或辦理掛失。又提款卡密碼乃存款人
    利用該提款卡提款之唯一途徑，一般人理應會將提款卡密碼
    默記在心，或記載在他處或交給他人，以防止存摺或提款卡
    不慎遺失時，自己帳戶內之存款不致因而遭人盜領。而本件
    被告於案發時為年滿23歲之成年人，其並非完全無社會工作
    經驗，卻任意將其所申請之前開台新銀行帳戶交付給並無特
    別信任關係之同案被告洪晟桓、陳哲裕，且未過問同案被告
    洪晟桓、陳哲裕將如何使用該帳戶，則該帳戶將可能被利用
    作為財產犯罪之工具，當為被告所能預見，且其發生並未違
    反被告本意，足認被告主觀上顯有幫助他人利用上開帳戶遂
    行詐欺取財犯行之不確定故意無疑。是被告辯稱其主觀上並
    無幫助詐欺取財之犯意，不構成幫助詐欺取財罪云云，並不
    足採。
　⒉而本件詐欺集團僅取得被告所有之金融帳戶提款卡、密碼，
    何以能確保詐欺告訴人張元鳳匯款後，被告能不以其他方式
    中途攔截贓款？被告及其辯護人對此亦無法提出合理之解釋
    ？詐欺集團既知利用他人之帳戶掩飾犯罪所得，應非愚昧之
    人，當知社會上一般人如帳戶內突然存入大筆款項，而可能
    萌生貪念而保有該筆款項，在此情形下，其等如仍以該帳戶
    作為犯罪工具，在告訴人將款項匯入該帳戶後，極有可能因
    帳戶所有人停止所有之轉帳動作（或直接報警處理）而無法
    順利取得詐騙之款項，則其等大費周章從事犯罪之行為，卻
    只能平白無故替原帳戶所有人匯入金錢，此等損人不利己之
    舉，狡詐之犯罪集團應無可能為之。換言之，本件詐欺集團
    份子為確信被告不會中途發現而凍結帳戶、中途提領，或通
    報警方、金融機構處理，確定其等能自由使用被告所有之帳
    戶作為人頭帳戶方便作為詐騙所得之轉匯點，方能肆無忌憚
    要求告訴人匯款至該指定帳戶。亦即，被告若非與詐欺集團
    成員互相配合，在詐騙集團對被告之個人資訊亦無所知悉之
    情形下，則有非常大之機會於收到鉅額款項時發現情況不對
    勁、反悔不配合或經他人提醒告知而發覺，益徵被告對於與
    其通話之對方為詐欺集團成員，早有認識。
　⒊又依被告於本院審理時供稱：交付提款卡跟網路銀行可以賺
    取1%的酬勞等語（見本院卷第118頁），此種在未提供任何
    勞務之情況下，即可輕鬆獲得報酬，顯與一般工作之內容及
    報酬有所不同，核與常情有違，被告對於如此違反常理之情
    事，竟未覺異常，僅憑同案被告洪晟桓、陳哲裕片面之詞即
    率予相信，被告任意將上開台新銀行帳戶交與同案被告洪晟
    桓、陳哲裕，再轉交給身分不詳之人，顯係為貪圖獲取高額
    報酬，而將上開台新銀行帳戶提供予毫不相識之人使用，自
    有容任他人以其交付之帳戶供作不法使用之意，堪認其主觀
    上存有幫助詐欺取財之不確定故意。依本院前開說明，此並
    無法證明被告交付前開台新銀行帳戶時，主觀上並不存在幫
    助他詐欺取財之犯意。
　⒋基上，本案應審究者，乃係被告依前揭種種悖於常情之往來
    方式，既可預見他人持有被告之台新銀行帳戶之提款卡及密
    碼，極有可能用以作為詐騙被害人匯款之工具，但被告卻對
    此一可能之危害漠不關心，又告訴人是否係同一手法而遭詐
    騙而損失金錢，均係個人對於不同詐欺事件之認知而與被告
    無涉，故無法據以為被告有利之認定。從而，被告在未確認
    交付提款卡及密碼之合理用途前，即率將台新銀行帳戶之提
    款卡及密碼交予他人任意使用，以滿足個人獲取款項之私慾
    ，致使本案帳戶終被他人利用為犯詐欺取財罪之出入帳戶使
    用。是以被告有幫助不法之徒，利用其帳戶犯詐欺取財罪之
    不確定故意，益徵足明，且是否構成幫助詐欺犯行，應不以
    因交付帳戶等物而受有對價為必要，是被告此部分所辯，均
    無足採信。
  ㈣綜上所述，被告空言否認犯罪，所辯復與上開相關事證及常
    情事理悖離，概不足採，辯護人所辯亦無理由。本案事證明
    確，被告犯行堪予認定，應依法論科。
二、論罪科刑
  ㈠按刑法上之幫助犯，係對於犯罪與正犯有共同之認識，而以
    幫助之意思，對於正犯資以助力，而未參與實施犯罪之行為
    者而言（最高法院75年度台上字第1509號、84年度台上字第
    5998號、88年度台上字第1270號判決參照）。是以，如未參
    與實施犯罪構成要件之行為，且係出於幫助之意思提供助力
    ，即屬幫助犯，而非共同正犯。查本件被告提供其申請之金
    融機構之帳戶與他人使用，使他人得基於詐欺取財之犯意，
    向告訴人張元鳳施用詐術，致使告訴人陷於錯誤而交付款項
    ，以遂行詐欺取財之犯行，然被告單純提供其金融機構帳戶
    與他人使用之行為，並不等同於向告訴人共同施以欺罔之詐
    術行為，此外，復無其他積極證據足資證明被告有參與本件
    詐欺取財犯行之構成要件行為，是被告提供其金融機構之帳
    戶與他人使用之行為，係對於他人遂行詐欺取財之犯行資以
    助力。核被告所為，均係犯刑法第30條第1 項前段、第339 
    條第1 項之詐欺取財罪之幫助犯。
　㈡被告與同案被告洪晟桓、陳哲裕就幫助詐欺取財犯行有犯意
    聯絡及行為分擔，應論以共同正犯。
　㈢被告以幫助他人詐欺取財之意思，參與犯罪構成要件以外之
    行為，為幫助犯，應依刑法第30條第2 項之規定，按正犯之
    刑減輕之。
　㈣爰審酌被告提供金融機構之帳戶與他人使用，不僅造成執法
    機關不易查緝犯罪行為人，助長經濟犯罪風氣，更造成被害
    人求償上之困難，確有不該，且於犯罪後始終否認犯行，迄
    未與告訴人達成和解，犯後態度不佳，毫無悔意，惟念及其
    等僅係提供帳戶資料，並未直接參與詐欺取財之犯行，犯罪
    情節較輕微，兼酌以告訴人所受財產損害，並衡以被告之犯
    罪動機、目的、情節及手段，暨衡及被告之素行、教育程度
    、家庭經濟狀況等一切情狀，爰量處如主文所示之刑，並諭
    知易科罰金之折算標準。
三、至被告所有上揭台新銀行帳戶之存摺及提款卡等物，雖係供
    其幫助上開不詳詐欺集團成員進行本件詐欺取財犯罪所用之
    物，然既未經扣案，迄今亦仍未取回，復非屬義務沒收之物
    ，為免將來執行困難，爰不另為沒收及追徵之諭知，附此敘
    明。 　
據上論斷，應依刑事訴訟法第第299 條第1 項前段（本案採判決
精簡原則，僅引述程序法條），判決如主文。
本案經檢察官羅雪舫提起公訴，檢察陳炎辰到庭執行職務。
中　　華　　民　　國　　111 　年　　6 　　月　　29　　日
                  刑事第五庭    審判長法  官   胡堅勤
                                      法  官   王筱維
                                      法  官   賴昱志
以上正本證明與原本無異。
如不服本判決應於收受判決後20日內向本院提出上訴書狀，並應
敘述具體理由。其未敘述上訴理由者，應於上訴期間屆滿後20日
內向本院補提理由書( 均須按他造當事人之人數附繕本) 「切勿
逕送上級法院」。
                                      書記官   傅淑芳
中　　華　　民　　國　　111 　年　　7 　　月　　7 　　日
附錄本案論罪科刑法條：
中華民國刑法第30條
幫助他人實行犯罪行為者，為幫助犯。雖他人不知幫助之情者，
亦同。
幫助犯之處罰，得按正犯之刑減輕之。 

中華民國刑法第339條第1項
意圖為自己或第三人不法之所有，以詐術使人將本人或第三人之
物交付者，處 5 年以下有期徒刑、拘役或科或併科 50 萬元以
下罰金。